【裁判字號】    89,上訴,1701
【裁判日期】    891027
【裁判案由】    殺人未遂等
【裁判全文】
臺灣高等法院高雄分院刑事判決          八十九年度上訴字第一七一號
    上  訴  人  台灣高雄地方法院檢察署檢察官
    上  訴  人
    即  被  告  丙○○
    指定辯護人  本院公設辯護人  李佩娟
右上訴人因被告殺人未遂等案件，不服臺灣高雄地方法院八十九年度訴緝字第七七號
中華民國八十九年十月二十七日第一審判決（起訴案號：臺灣高雄地方法院檢察署八
十五年度偵字第一六二五四號），提起上訴，本院判決如左：
      主      文
上訴駁回。
      事實及理由
一、本案經本院審理結果，認第一審判決認事用法及量刑均無不當，應予維持，並引
    用第一審判決書記載之事實、證據及理由（如附件）。
二、原審因依刑法第五十六條、第二百七十七條第一項、罰金罰鍰提高標準條例第一
    條前段之規定，並審酌被告犯罪之一切情狀，量處被告有期徒刑十月。認事用法
    ，核無不合，量刑亦屬妥適，被告丙○○上訴，未具理由，空言指摘原判決不當
    ，為無理由，應予駁回。
三、至檢察官據告訴人聲請，提起上訴，以原審量刑過輕，指摘原判決不當部分，經
    查檢察官收受原審判決係八十九年十一月十六日，此有原審法院送達證書一份附
    卷可稽，乃檢察官遲至八十九年十二月四日始提起本件上訴，已逾十日之上訴期
    間，此部分之上訴為不合法，應予駁回。
四、被告經合法傳喚，無正當之理由不到庭，爰不待其陳述逕行判決。
據上論結，應依刑事訴訟法三百六十七條前段、第三百六十八條、第三百七十一條、
第三百七十三條，判決如主文。
本案經檢察官邱榮藏到庭執行職務。
中    華    民    國      九十      年       一       月     三   日
                              臺灣高等法院高雄分院刑事第九庭
                                  審判長法官  張甲松
                                        法官  江泰章
                                        法官  任森銓
右正本證甲與原本無異。
被告不得上訴。
檢察官如不服本判決，應於判決送達後十日內向本院提出上訴狀，其未述理由者並
應於提出上訴狀後十日內向本院補提理由書（應附繕本)。
                                      書記官  張文斌
中    華    民    國      九十      年       一       月     五   日
附錄：本判決論罪科刑法條：
刑法第二百七十七條第一項
傷害人之身體或健康者，處三年以下有期徒刑，拘役或一千元以下罰金。
                                                                 Ｊ
臺灣高雄地方法院刑事判決                          八十九年度訴緝字第七七號
    公  訴  人  臺灣高雄地方法院檢察署檢察官
    被      告  丙○○  男四十二歲（民國○○○年○月○○日生）
                        住高雄縣美濃鎮○○里○○街十五號
                        居屏東縣鹽埔鄉○○路二四之二一號
                        身分證統一編號：Ｚ000000000號
    指定辯護人  本院公設辯護人  彭詩雯
右列被告因殺人未遂案件，經檢察官提起公訴（八十五年度偵字第一六二五四號），
本院判決如左：
    主  文
丙○○連續傷害人之身體，處有期徒刑拾月。
    事  實
一、丙○○係受僱於江武郎負責採收、載運椰子之工人，於民國八十五年五月二十五
    日下午四時三十分許，在高雄縣旗山鎮○○路二十三號乙○○○之椰子園，因不
    滿乙○○○分配所採收之椰子係品質較差之區域，竟基於傷害人之身體之概括犯
    意，持其所攜帶之椰子刀一把（未扣案），朝乙○○○之身體揮砍，乙○○○則
    以左手抵擋，致使乙○○○受有左手中指割傷之傷害。而適時乙○○○之子林章
    棟在屋內聽聞聲響出來察看，丙○○復承前開傷害之概括犯意，持上開之椰子刀
    ，朝林章棟之頭頂及大腿揮砍，林章棟以右手抵擋，致使林章棟受有右手第二指
    切割傷二×○‧八×○‧五公分、第三指切割傷一×○‧五×○‧五公分、第四
    指切割傷一×○‧五×○‧五公分、右大腿切割傷五‧五×○‧五×○‧五公分
    等傷害（尚未達重傷之程度），嗣經乙○○○及林章棟報警，並經本院通緝後始
    到案。
二、案經乙○○○、林章棟訴由高雄縣警察局旗山分局移送臺灣高雄地方法院檢察署
    檢察官偵查起訴。
    理  由
一、訊據被告丙○○固坦承有於右揭時、地持椰子刀揮砍告訴人乙○○○、林章棟之
    事實，惟矢口否認有何殺人未遂之犯行，辯稱：伊當時覺得採收椰子有不公平之
    處，工作中刀子就帶著，沒有特意去拿刀子，並無殺人之意思云云。本院公設辯
    護人則為被告辯述：案發當天被告已於堂兄家飲酒，且被告與告訴人間並無仇隙
    ，當時亦無爭執，可見被告無故且無預示之傷人行為，應係酒精引發所致，被告
    行為之時恐有精神耗弱或心神喪失之虞等語。經查，右揭事實，業據被告於本院
    調查及審理時供承不諱，核與告訴人乙○○○及林章棟於警訊及偵審中指訴情節
    相符，並據證人江武郎於警訊、偵查中及本院調查時證述屬實，且被告於本院審
    理時亦自承當時有喝酒，但意思清楚等語，顯見被告行為時尚非係屬精神耗弱或
    心神喪失，是本院公設辯護人前開所辯，尚有所誤。此外，復有臺灣省立旗山醫
    院八十五年五月二十七日省旗醫診字第八七○號診斷證甲書及重安醫院八十五年
    五月二十六日驗傷診斷書各一紙附卷可稽，而告訴人林章棟所受之傷害，經本院
    函詢為林章棟復健之楊柯醫院結果，林章棟之傷勢尚未達毀敗一肢以上之機能，
    祇關係右第二、三指之彎曲及伸張功能，此有楊柯醫院之回函及所附之病歷在卷
    可參。本件事證甲確，被告犯行洵堪認定。
二、核被告丙○○所為，係犯刑法第二百七十七條第一項之普通傷害罪。公訴意旨認
    被告持刀朝被害人之頭部砍殺，顯有殺人之犯意，應構成刑法第二百七十一條第
    二項、第一項之殺人未遂罪云云。惟按殺人與傷害致死之區別，即在下手加害時
    有無死亡之預見為斷，至受傷處是否致命部位，及傷痕之多寡，輕重如何，僅足
    供認定有無殺意之參考，原不能為區別之絕對標準（最高法院十九年上字第七一
    八號判例參照）。又按持刀砍人，是否有殺人之決意，原應參酌當時情況觀其行
    為之動機，視其下手之情形及砍向之部位，與受傷之輕重等等，以為綜合之判斷
    （最高法院七十七年度台上字第一○六九號判決參照）。經查，本件被告雖係因
    不滿乙○○○將其所採收之椰子分配至品質較差之區域，而持刀砍傷被害人，惟
    如此情形是否即足認被告具有殺人故意，已屬可疑，又告訴二人所受之傷害，據
    上開二紙診斷證甲書所載，多為切割傷，並非要害，難謂重創，尚無生命危險之
    虞，且被告與告訴人乙○○○、林章棟並不熟識，亦無仇隙，業經告訴人乙○○
    ○及林章棟陳甲在卷，且被告對告訴二人皆僅揮砍數刀，即行罷手，足證被告並
    無殺人之犯意甚甲，故尚難僅憑被告持椰子刀朝被害人頭頂揮砍，遽認被告有殺
    人未遂之犯行，公訴意旨容有誤會，惟起訴之基本社會事實相同，爰依法變更起
    訴法條。被告先後多次傷害犯行，時間緊接，方法相同，觸犯構成要件相同之罪
    名，顯係基於概括之犯意為之，應依連續犯之規定，以一罪論，並加重其刑。爰
    審酌被告僅因細故即持刀連續傷人，目無法紀，惡性非輕，惟念其犯後坦承傷害
    犯行，態度良好，並努力與被害人等達成和解，此有聲請調解（書）筆錄一紙在
    卷可參，及被害人等所受傷害程度等一切情狀，量處如主文所示之刑，以資懲儆
    。至被告所有供犯罪所用之椰子刀一把，並未扣案，且業經事隔四年之久，顯然
    業已滅失，為免日後執行之困難，爰不另為沒收之諭知，併此敘甲。
據上論斷，應依刑事訴訟法第二百九十九條第一項前段、第三百條，刑法第五十六條
、第二百七十七條第一項，罰金罰鍰提高標準條例第一條前段，判決如主文。
中      華      民      國    八十九    年      十      月    二十七    日
                                    臺灣高雄地方法院刑事第一庭
                                        法  官   陳玉聰
右判決正本證甲與原本無異
對於本判決如有不服應於收受送達後十日內向本院提出上訴書狀。
                                         書記官   鄭淑臻
中      華      民      國    八十九    年      十      月     二十七   日
附錄本案論罪科刑法條全文：
刑法第二百七十七條第一項
傷害人之身體或健康者，處三年以下有期徒刑，拘役或一千元以下罰金。


司法院資訊處製作；財團法人民間司法改革基金會備份。
